臺灣高等法院交通事件裁定　　　　　100年度交抗字第1536號
抗　告　人
即受處分人　林珊如
上列抗告人因違反道路交通管理處罰條例案件，不服臺灣臺北地
方法院，中華民國一百年十月二十八日所為裁定（一００年度交
聲字第二０二九號），提起抗告，本院裁定如下：
    主  文
原裁定撤銷，發回臺灣臺北地方法院。
    理  由
一、原裁定意旨略以：抗告人即受處分人林珊如因違反道路交通
    管理處罰條例第十七條第一項規定，經交通部公路局臺北市
    交通事件裁決所於民國九十三年十一月三十日所為北市裁三
    字第裁二二─000000000號違反道路交通管理事件
    裁決書，裁決罰鍰新臺幣（下同）一千四百元，並註銷牌照
    ，該裁決書於九十四年四月十二日送達車主即受處分人林珊
    如當時戶籍所在地「臺北市○○區○○路三段二０七巷十八
    弄十八號三樓」，經郵局登錄「查無此人」而退回裁決機關
    後，由裁決機關依行政程序法第七十八條第二項、第三項規
    定，依職權命為公示送達，有裁決書、送達證書影本、臺北
    市政府九十四年六月二日出版之夏字第四十四期「臺北市政
    府公報」所附公示送達名冊各乙份附卷可稽。而受處分人林
    珊如遲至「一百年八月四日」始向原裁決機關交通部公路局
    臺北市交通事件裁決所提出聲明異議狀，亦有臺北市交通事
    件裁決所一百年八月二十三日北市裁申字第一００三九三一
    九七００號函之移送書乙紙在卷可憑。揆諸前揭法條，受處
    分人林珊如之異議顯已逾法定異議期限之二十日（且無在途
    期間之扣除問題），是其異議權已經喪失，且無從補正，依
    法應予駁回，固非無見。
二、抗告意旨略以：抗議臺灣臺北地方法院交通法庭法官為何不
    傳喚家母當面說清楚，我接到母親電話告知裁定，如何五日
    內可提出抗告狀，我人在美國只得請母親代筆，抗告原審裁
    定用一堆法條來行事，中華民國是一國二制或多制嗎，為何
    一個機關已經查明而將款項退還給我，但另一個機關對受處
    分人林珊如說明裁決書確實是郵局送達查無此人，而用公示
    送達的方式登臺北市政府公報，但我人在美國，如何看得到
    公報呢，我如何在二十日內提出異議呢？況且這部車以往都
    繳稅及驗車正常，所以我提出異議等語。
三、本院查：
（一）按處理違反道路交通管理事件，有關文書送達之程式，依
      行政程序法之規定，道路交通管理事件統一裁罰基準及處
      理細則第五條定有明文。次按送達由行政機關自行或交由
      郵政機關送達；又送達，於應受送達人之住居所、事務所
      或營業所為之。又對於當事人之送達，有應為送達之處所
      不明者，行政機關得依申請，准為公示送達；又有前項所
      列各款之情形而無人為公示送達之申請者，行政機關為避
      免行政程序遲延，認為有必要時，得依職權命為公示送達
      ；當事人變更其送達之處所而不向行政機關陳明，致有第
      一項之情形者，行政機關得依職權命為公示送達；公示送
      達應由行政機關保管送達之文書，而於行政機關公告欄黏
      貼公告，告知應受送達人得隨時領取；並得由行政機關將
      文書或其節本刊登政府公報或新聞紙，行政程序法第六十
      八條第一項、第七十二條第一項、第七十八條第一項第一
      款、第二項、第三項、第八十條固分別定有明文。而所謂
      「應受送達之處所不明」，須已用盡相當之方法探查，仍
      不知其應為送達之處所者，始足當之。而「不明」之事實
      ，則應由聲請公示送達之人負舉證責任，並由法院依具體
      事實判斷（詳最高法院八十二年台上字第二七二號判例意
      旨參照）。
（二）查受處分人林珊如之戶籍地址，經調取其遷徒紀錄資料及
      個人除戶資料發現：
  １、八十五年十月二十九日前戶籍地址為：臺北市○○區○○
      路三段一八五巷九弄一號二樓。
  ２、八十五年十月二十九日至八十八年九月十日戶籍地址為：
      臺北市○○區○○路三段二０七巷十八弄十八號三樓。
  ３、八十八年九月十日至九十四年一月四日戶籍地址為：臺北
      市○○區○○路二段七十九巷十七弄九號。
  ４、九十四年一月四日至九十七年九月一日戶籍地址為：臺北
      市○○區○○路二段三十九巷三十號。
  此有前述受處分人林珊如戶役政連結作業系統附於本院卷可稽
  。
（三）又本案係交通部公路局臺北市交通事件裁決所於九十三年
      十一月三十日所為北市裁三字第裁二二─0000000
      00號違反道路交通管理事件裁決書，裁決罰鍰一千四百
      元，並註銷牌照，該裁決書於九十四年四月十二日送達，
      係送達於「臺北市○○區○○路三段二０七巷十八弄十八
      號三樓」，因經郵局登錄「查無此人」而退回裁決機關後
      ，由裁決機關依行政程序法第七十八條第二項、第三項規
      定，依職權命為公示送達，此有裁決書、送達證書影本、
      臺北市政府九十四年六月二日出版之夏字第四十四期「臺
      北市政府公報」所附公示送達名冊各乙份附卷可稽，復為
      原審裁定所認為定，則上開裁決書於九十四年四月十二日
      送達時，竟送達至受處分人林珊如上開２之舊時即八十五
      年十月二十九日至八十八年九月十日之戶籍地址，而非九
      十四年四月十二日當時受處分人林珊如之戶籍地址即上開
      ４之「臺北市○○區○○路二段三十九巷三十號」戶籍地
      址，致遭郵局登錄「查無此人」而退回原裁決機關，則原
      裁決機關應查明受處分人林珊如之戶籍地址後，再向受處
      分人林珊如當時之戶籍地址重為送達，始為合法，然原裁
      決機關竟逕行依行政程序法第七十八條第二項、第三項規
      定，依職權命為公示送達，顯不合法，則受處分人林珊如
      抗告意旨以：郵局送達時已經表示該址查無此人，則原裁
      定機關怎可以利用公示送達的方式刊登於臺北市政府公報
      ，我當時人在美國，如何可能在二十日內提出異議等語，
      即非無斟酌之餘地。原裁定就此未予調查明白，即遽認本
      件業經合法送達，受處分人林珊如之聲明異議已逾期，而
      駁回受處分人林珊如之聲明異議，尚有未合。受處分人林
      珊如執此指摘原裁定不當，非無理由，應由本院將原裁定
      撤銷，發回由原審詳為調查，另為適法之處理。
四、據上論結，應依道路交通事件處理辦法第二十五條，刑事訴
    訟法第四百十三條前段，裁定如主文。
中    華    民    國   100    年    11    月    17    日
                  刑事第十三庭審判長法  官  蔡新毅
                                    法  官  王美玲
                                    法  官  曾淑華
以上正本證明與原本無異。
不得再抗告。
                                    書記官  黃惠君
中    華    民    國   100    年    11    月    17    日